【裁判字號】    96,聲再,28
【裁判日期】    970603
【裁判案由】    聲請再審
【裁判全文】
臺灣臺北地方法院民事裁定              96年度聲再字第28號
再審聲請人  乙○○
再審相對人  甲○○
上列當事人間確認本票債權不存在事件，再審聲請人對於中華民
國96年9月29日本院96年度聲再字第17號確定裁定聲請再審，本
院裁定如下：
    主  文
再審之聲請駁回。
聲請再審費用新台幣壹仟元由再審聲請人負擔。
    事實及理由
一、本件再審聲請意旨略以：本院96年度聲再字第17號確定裁定
    理由以聲請人所提出再審理由，已於本院95年度聲再字第2
    號案件中為主張，並經本院95年度聲再字第2 號民事裁定以
    無再審理由裁定駁回在案，聲請人復執陳詞，以同一理由更
    行聲請再審，依民事訴訟法第498 條之1 規定，其再審之聲
    請於法不合，予以駁回，乃適用法規顯有錯誤，蓋民事訴訟
    法第498 條之1 規定不得以同一事由提起再審者，係「原確
    定判決或駁回再審之訴之確定判決」並非「原確定判決及駁
    回再審之訴之確定判決」，所禁止者係以同一理由對原確定
    判決提起二次再審，或以同一理由對駁回再審之訴之確定判
    決提起二次再審，不包括對原確定判決及駁回再審之訴之確
    定判決各提一次再審，因此，本院96年度聲再字第17號確定
    裁定適用民事訴訟法第498 條之1 之規定，駁回其再審之聲
    請，即有民事訴訟法第496 條第1 項第1 款之再審事由，爰
    依法聲請再審，聲明為：(一)本院96年度聲再字第17號確定裁
    定廢棄。(二)本院95年度聲再字第2 號確定裁定廢棄。(三)本院
    93年度聲再字第10號確定裁定廢棄。(四)本院92年度再簡上字
    第2 號確定裁定廢棄。(五)本院88年度簡上字第726 判決廢棄
    。(六)第(五)項廢棄部分，再審被告在第二審之上訴駁回云云。
二、按再審之訴不合法者，法院應以裁定駁回之；再審之訴，法
    院認無再審理由，判決駁回後，不得以同一事由，對於原確
    定判決或駁回再審之訴之確定判決，更行提起再審之訴，且
    上開規定於裁定已經確定者亦準用之，民事訴訟法第502 條
    第1 項、第498 條之1 、第507 條分別定有明文。另民事訴
    訟法第496 條第1 項第1 款規定，有適用法規顯有錯誤者，
    得以再審之訴對於確定終局判決聲明不服。所謂適用法規顯
    有錯誤，應以確定判決違背法規或現存判例解釋者為限，不
    包括漏未斟酌證據及認定事實錯誤之情形在內（最高法院57
    年度台上字第1091號及63年度台上字第880 號判例要旨參照
    ）。此於依同法第507 條之規定對於確定裁定聲請再審者，
    亦有其適用。
三、本件聲請人對於本院於96年9 月29日96年度聲再字第17號確
    定裁定不服，提起本件再審聲請，惟查：
  (一)再審之目的，原在匡正確定終局判決之不當，以保障當事人
    之權益。惟為避免當事人以同一事由對於原確定判決或駁回
    再審之訴之確定判決，一再提起再審之訴，致浪費司法資源
    ，自應限制當事人以同一事由重複提起再審之訴，此觀之民
    事訴訟法第498 條之1 之規定及立法理由即明。是無論係對
    於原確定判決，或者係駁回再審之訴之確定判決，或者係駁
    回再審之聲請之確定裁定，亦無論係針對上開確定判決或裁
    定提起第一次或第二次、甚至第三次再審之訴或再審之聲請
    ，凡當事人曾以同一事由提起者，嗣再以相同事由提起，即
    有民事訴訟法第498 條之1 規定之適用。聲請人以其係對原
    確定判決及駁回再審之訴之確定裁判各提一次再審之聲請，
    應無民事訴訟法第498 條之1 規定之適用云云，容屬誤會。
  (二)況再審之聲請人於法院認為再審無理由，裁定駁回後，是否
    以同一事由更行聲請再審，係屬有無以「同一事由更行聲請
    再審」之事實認定問題，非屬適用法規顯有錯誤之再審事由
    ，則本院96年度聲再字第17號確定裁定認為聲請人以與本院
    95年度聲再字第2 號民事確定裁定相同事由聲請再審，而依
    民事訴訟法第498 條之1 之規定駁回其再審之聲請，係屬原
    裁定關於認定事實權限，依上揭說明，聲請人以本院96年度
    聲再字第17號確定裁定適用民事訴訟法第498 條之1 規定顯
    有錯誤為由，提起本件再審聲請，核無理由。
四、綜上所述，聲請人主張上揭本院96年度聲再字第17號確定裁
    定有適用法規顯有錯誤之再審事由，即非有據。從而，其執
    此聲請本件再審，為無理由，應予駁回。
五、據上論結，本件再審之聲請為無理由，依民事訴訟法第78條
    ，裁定如主文。
中    華    民    國    97    年    6     月    3     日
                 民事第三庭    審判長法  官  張靜女
                                     法  官  林振芳
                                     法  官  管靜怡
以上正本係照原本作成。
本裁定不得抗告。
中    華    民    國    97    年    6     月    3     日
                                     書記官  趙郁涵


司法院資訊處製作；財團法人民間司法改革基金會備份。
